【裁判字號】    98,審救,221
【裁判日期】    981225
【裁判案由】    訴訟救助
【裁判全文】
臺灣臺北地方法院民事裁定             98年度審救字第221號
聲  請  人  甲○○
代  理  人  乙○○
上列聲請人因與相對人蔣秀美間請求侵權行為等事件，聲請訴訟
救助，本院裁定如下：
    主  文
聲請駁回。
    理  由
一、本件聲請意旨略以：代理人為聲請人之子女，聲請人自民國
    98年7月1日因突發腦部中風後，導致全身癱瘓及精神、情緒
    反覆不定，現與第三任妻子即相對人居住在一起（現租賃於
    台北市○○路○段315巷4弄3號2樓之3）；而相對人自聲請人
    中風後，即以生活開支及其他理由等事由並與不知名之共犯
    ，於98年8月10日起不斷盜領聲請人名下華南商業銀行股份
    有限公司雙園分行帳戶（帳號：000-00-000000-0，下稱華
    南商銀）內之定期存款共計新台幣（下同）98萬元，現該帳
    戶僅剩餘約20萬元。另聲請人名下中華郵政股份有限公司台
    北莒光郵局帳戶（帳號：000000-000000000，下稱台北莒光
    郵局）原定存之款項全部被解除，且相對人陸續於98年8至9
    月間盜領該帳戶之存款共20多萬元；嗣於98年10月12、13日
    又分別盜領43萬元，總計相對人於2個多月間已從聲請人之
    帳戶內提領其名下存款共計150萬元左右。而相對人自聲請
    人中風生病後，常禁止代理人前去探望、扣押聲請人所有證
    件；而聲請人已是80多歲又罹患重病之人，其名下帳戶之存
    款應為其日後生活、醫療費用之用，惟竟遭相對人盜領，實
    無資力支出該訴訟費用；另代理人因車禍後及受金融風暴之
    影響，已多年未工作而無收入，亦無資力再支出訴訟費用。
    為此，爰依民事訴訟法第107條規定，聲請裁定准予訴訟救
    助等語。
二、按當事人無資力支出訴訟費用者，依民事訴訟法第107條規
    定，法院固應依聲請准予救助，惟此項請求救助之事由，依
    同法第109條第2項、第284條之規定，應提出能即時調查之
    證據以釋明之。所謂釋明，即提出能即時調查之證據，使法
    院信其聲請之事由真實之謂。是法院調查聲請人是否無資力
    支出訴訟費用，專就聲請人所提出之證據為之，如聲請人並
    未提出證據，或依其提出之證據，未能信其無資力支出訴訟
    費用之主張為真實，即應將其聲請駁回（最高法院26年滬抗
    字第34號判例意旨參照）。
三、經查，本件聲請人與相對人間請求侵權行為等事件，雖聲請
    人主張其因腦部中風導致全身癱瘓，生活困難，且其銀行、
    郵局帳戶之存款遭相對人盜領而無力支出訴訟費用云云；惟
    本院依職權調閱聲請人之財產所得資料，其96年度及97年度
    之利息所得平均為48,564元及擁有坐落於台北市○○區○○
    段1小段0000-0000、0000-0000號土地及其上門牌號碼為台
    北市○○區○○路2段336號5樓之65房屋（下稱系爭房地）
    ，財產總額為1,262,288元，有稅務電子閘門財產所得調件
    明細表在卷可稽。是縱如聲請人所述，其名下華南商銀行及
    台北莒光郵局帳戶之存款均遭相對人盜領，惟依上開本院調
    閱之聲請人稅務電子閘門財產所得調件明細表可知，聲請人
    於96年度及97年度尚有華泰商業銀行股份有限公司古亭分公
    司之利息所得平均2,575元，可知聲請人應尚有現金存款可
    資運用；且依聲請人所陳其目前居住於台北市○○路○段315
    巷4弄3號2樓之3，則上開系爭房地即應無不能處分或出租予
    他人以收取租金之情事；復以，聲請人於聲請要旨補充狀中
    亦陳稱其華南商銀帳戶內尚有存款約20萬元，是由上所述，
    尚難據以認定聲請人已達窘於生活、乏經濟信用之程度。此
    外，聲請人復未釋明其如支付訴訟費用將導致其本人或家屬
    生活困難等情，亦未能提出任何足供本院即時調查之證據，
    以釋明其無資力支出訴訟費用之主張為真實。則綜合上開各
    情，應認聲請人並非毫無恆產而缺乏經濟信用，非不得以其
    既有財產及自身之經濟上信用籌措裁判費，聲請人既非無資
    力支出訴訟費用之人，是其聲請訴訟救助，即非有據，不應
    准許，應予駁回。
四、爰依法裁定如主文。
中    華    民    國    98    年    12    月    25    日
                  民事第六庭    法  官  陶亞琴
以上正本係照原本作成
如對本裁定抗告須於裁定送達後10日內向本院提出抗告狀，並繳
納抗告費新台幣1,000元。
中    華    民    國    98    年    12    月    25    日
                                書記官  曹瓊文

司法院資訊處製作；財團法人民間司法改革基金會備份。
